【裁判字號】    99,交訴,202
【裁判日期】    990930
【裁判案由】    肇事逃逸罪
【裁判全文】
臺灣臺中地方法院刑事判決             99年度交訴字第202號
公  訴  人  臺灣臺中地方法院檢察署檢察官
被      告  乙○○
上列被告因肇事逃逸案件，經檢察官提起公訴（99年度偵字第
9040號），被告於準備程序中就被訴事實為有罪之陳述，經告知
簡式審判程序之旨，並聽取公訴人、被告之意見後，由本院合議
庭裁定由受命法官獨任進行簡式審判程序，判決如下：
    主    文
乙○○犯肇事致人傷害逃逸罪，處有期徒刑陸月，如易科罰金，
以新臺幣壹仟元折算壹日。緩刑貳年，緩刑期間付保護管束，並
應向指定之政府機關、政府機構、行政法人、社區，或其他符合
公益目的之機構或團體，提供陸拾小時之義務勞務。
    犯罪事實
一、乙○○於民國99年3月1日上午10時50分許，騎乘車牌號碼
    BL5-591號普通重型機車，沿臺中縣石岡鄉金川巷由石岡往
    豐原方向行駛，行經臺中縣石岡鄉金川巷11之2號前路口附
    近時，本應注意車前狀況，並隨時採取必要之安全措施；及
    汽車超車時，前行車減速靠邊或以手勢或亮右方向燈表示允
    讓後，後行車始得超越。超越時應顯示左方向燈並於前車左
    側保持半公尺以上之間隔超過，行至安全距離後，再顯示右
    方向燈駛入原行路線。而依當時天候晴、日間自然光線、柏
    油路面乾燥、道路無缺陷、無障礙物、視距良好，且無不能
    注意之情事，竟疏未注意及此，即貿然超越同向在前行駛，
    ，由甲○○騎乘車牌號碼2FQ-788號普通重型機車，致其機
    車左後側遭到乙○○機車之後輪擦撞後，當場人車倒地，受
    有雙膝擦挫傷合併腫痛之傷害（所涉過失傷害部分未據告訴
    ）。詎乙○○明知駕駛上開動力交通工具肇事，致甲○○受
    傷後，其係依法負有救助義務之人，理應將甲○○送醫救治
    ，或為適當之保護處置，竟生肇事逃逸之犯意，旋即騎乘車
    輛離開現場而逃逸。嗣甲○○報警處理，經警調閱路口監視
    器得知肇事車輛之車牌號碼，而循線查獲上情。
二、案經臺中縣警察局東勢分局報告臺灣臺中地方法院檢察署檢
    察官偵查起訴。
    理  由
一、本案被告乙○○所犯係死刑、無期徒刑、最輕本刑為3年以
    上有期徒刑以外之罪，被告於準備程序中就被訴事實為有罪
    之陳述，經告知簡式審判程序之旨，並聽取公訴人及被告之
    意見後，本院合議庭認為適宜而依刑事訴訟法第273條之1第
    1項規定，裁定由受命法官獨任進行簡式審判程序，且依同
    法第273條之2、第159條第2項之規定，不適用傳聞法則有關
    限制證據能力之相關規定，合先敘明。
二、上揭犯罪事實，業據被告迭於警詢、偵查及本院準備程序、
    審理時坦承不諱，核與證人即被害人甲○○於警詢中所證述
    之情節相符，並有道路交通事故調查報告表（一）、（二）
    、交通事故現場圖、診斷證明書、臺中縣警局交通隊東勢小
    隊道路交通事故車籍駕籍紀錄表各1份，監視器畫面翻拍照
    片1張及採證照片10張附卷可稽，足徵被告之自白確與事實
    相符，自可採為論罪科刑之依據。復按因道路交通事故之發
    生，常非於己之鄰親家里，時有告救不能情事，乃科以肇事
    者須即採取救護或其他必要措施，並應向警察機關報告之法
    定義務，以防因就醫延誤致生無謂傷亡，並俾得通知傷亡者
    家屬到場，以明責任，是凡肇事人於行車肇事致人受傷或死
    亡，未即採取救護或其他必要措施，並向警察機關報告，即
    駕車逃逸者，均應依該規定處罰，至其嗣後是否受刑事訴追
    及已否與被害人達成民事和解，賠償損失，對其應受處罰乙
    節，並不生影響。職是之故，汽車駕駛人駕駛汽車肇事，不
    論其責任之歸屬為何，即有義務留在肇事現場，採取救護或
    其他必要措施，並向警察機關報告，以維護他人之生命與其
    他用路人之交通安全。其立法目的，既係促使駕駛人於肇事
    致死傷後，能對被害人即時救護，報告警察機關，以減少死
    傷，是該罪之成立祇以行為人有駕駛動力交通工具肇事，致
    人死傷而逃逸之事實為已足（最高法院92年度臺上字第4468
    號刑事判決可資參照）。被告明知其肇事致人受傷，竟仍自
    行駕駛離去，未採取救護或其他必要措施，亦未向警察機關
    報告，即逕行離開肇事現場，嗣經警循線始查獲，從而，本
    件事證已臻明確，被告犯行洵堪認定，應予依法論科。
三、核被告所為，係犯刑法第185條之4肇事逃逸罪。爰審酌被告
    肇事後未能停車等候員警到場處理，反而駕車逕行駛離現場
    而逃逸，致使應受照護之人傷害擴大之風險增加，惟念其犯
    後始終坦認犯罪，態度尚稱良好，並與被害人達成和解，賠
    償其所受之損失，業據被害人於偵查中陳述在卷，及公訴人
    具體求刑有期徒刑6月亦屬適當等一切情狀，量處如主文所
    示之刑，並諭知易科罰金之折算標準。末查，被告前未曾因
    故意犯罪而受有期徒刑以上刑之宣告，此有臺灣高等法院被
    告前案紀錄表1份在卷可按，其因一時失慮，致罹刑章，嗣
    已坦承犯行，並已與被害人達成和解，亦見前述，足認具有
    悔意，衡其經此偵審教訓後當知警惕，信無再犯之虞，本院
    認其所受宣告之刑，以暫不執行為適當，併依刑法第74條第
    1 項第1款規定宣告緩刑2年，以勵自新。又緩刑期內，為使
    其知法守法，謹言慎行，且導正其行為與法治之觀念，爰併
    依98年9月1日修正施行之刑法第74條第2項第5款規定，宣告
    於緩刑期間內，應向指定之政府機關、政府機構、行政法人
    、社區，或其他符合公益目的之機構或團體，提供60小時之
    義務勞務，且依刑法第93條第1項第2款之規定，應於緩刑期
    間付保護管束，期能使被告於義務勞務過程及保護管束期間
    ，確切明瞭其行為所造成之損害，並培養正確法治觀念。至
    被告究應向何政府機關、政府機構、行政法人、社區，或其
    他符合公益目的之機構或團體提供義務勞務，屬執行之問題
    ，應由執行檢察官斟酌全案情節及各政府機關、政府機構、
    行政法人、社區，或其他符合公益目的之機構或團體之需求
    ，妥為指定，併予敘明。
據上論結，依刑事訴訟法第273條之1第1項、第299條第1項前段
，刑法第185條之4、第41條第1項前段、第74條第1項第1款、第2
項第5款、第93條第1項第2款，判決如主文。
本案經檢察官丙○○到庭執行職務。
中    華    民    國    99    年    9     月    30    日
                  交通法庭    法  官  黃麗玲
以上正本證明與原本無異。
如不服本判決應於收受判決後10日內向本院提出上訴書狀，並應
敘述具體理由；其未敘述上訴理由者，應於上訴期間屆滿後20日
內向本院補提理由書（均須按他造當事人之人數附繕本）「切勿
逕送上級法院」。
中    華    民    國    99    年    9     月    30    日
                              書記官  黃毅皓
附錄論罪科刑法條：
中華民國刑法第185條之4
駕駛動力交通工具肇事，致人死傷而逃逸者，處 6 月以上 5 年
以下有期徒刑。

司法院資訊處製作；財團法人民間司法改革基金會備份。
